臺灣花蓮地方法院刑事判決　　　　　　　 96年度易字第103號
公　訴　人　臺灣花蓮地方法院檢察署檢察官
被　　　告　乙○○
　　　　　　辛○○
　　　　　　庚○○
　　　　　　戊○○
上列被告因恐嚇案件，經檢察官提起公訴（95年度偵字第5876號
），本院判決如下：
    主  文
乙○○、辛○○共同以加害生命身體自由之事，恐嚇他人致生危
害於安全，辛○○累犯，各處有期徒刑陸月，如易科罰金，均以
新臺幣壹仟元折算壹日，各減為有期徒刑月，如易科罰金，均
以新臺幣壹仟元折算壹日。
戊○○共同以加害生命身體自由之事，恐嚇他人致生危害於安全
，處有期徒刑捌月，減為有期徒刑肆月，如易科罰金，以新臺幣
壹仟元折算壹日。
庚○○無罪。
乙○○、辛○○被訴於民國九十六年九月二十九日對丁○○及民
國九十六年十月初某日對丙○○為恐嚇部分無罪。
    事  實
一、辛○○曾於民國91年間因妨害風化案件，經臺灣南投地方法
    院判處有期徒刑4月確定，於91年10月30 日易科罰金執行完
    畢，詎仍未知悔悛。緣邱創己於95年8、9月間，持發票人為
    丁○○之支票3 張：面額分別為新臺幣（下同）13萬元、13
    萬2千元及14萬元，向劉林華借款，嗣上開3紙支票均因存款
    不足而退票，劉林華遂於95年9 月間委託乙○○，向簽發支
    票借予邱創己之發票人丁○○索債，乙○○與劉林華並簽立
    由乙○○全權代為處理劉林華與丁○○間債務之相關帳款、
    調解、取款等事宜，委任期間委託人不得任意透過第三人介
    入本項帳款之業務等語之債權委託書。同年9月29 日乙○○
    與辛○○前往丁○○位於花蓮縣玉里鎮三民里三軒31之4 號
    住處索債未果，2人遂於同年10 月初再次前往丁○○上揭住
    處，並向丁○○之子丙○○稱：「我們是討債集團的，我們
    老大叫我們來收這筆錢。」等語。惟因丙○○向渠等表示實
    際之債務人為邱創己，若邱創己無法全部清償，再由伊幫忙
    還一些，雙方因而約定於同月12日在丁○○上開住處再次商
    討還債事宜。乙○○遂邀集辛○○、己○○（通緝中，由本
    院另行審結）、庚○○於同月12日上午10時30分許，再次前
    往沈火木住處索討債務，丁○○則邀友人甲○○居中協調未
    果，渠等4人復再邀集戊○○於同日下午1時許再次上門，詎
    乙○○、辛○○、戊○○、己○○竟基於恐嚇之犯意聯絡，
    由戊○○向丙○○、丁○○恫稱：「明天我們還要討700 萬
    的，700 萬的就抓人了，不會這樣坐下跟你談」等加害自由
    之言語，使丙○○、丁○○聞後心生畏懼，並致生危害於其
    安全。丙○○遂同意先償還其中5萬元，其餘則每月償還1萬
    元攤還，雙方並約定由丙○○湊足5 萬元後於當日下午交甲○○轉交乙○○等人。惟嗣後丙○○因僅湊得2 萬元交付甲○○轉交乙○○，乙○○乃認丙○○毀約心生不滿，遂於同
    日下午4 時許再與戊○○、辛○○、己○○、庚○○等人再
    次前往沈火木住處，乙○○、戊○○、辛○○、己○○乃承
    前恐嚇之犯意聯絡，由戊○○接續向丙○○、丁○○恫稱：
    「如不還錢，保險要保高一點」、「如果拿不到錢，就要剝
    你的皮」等語、乙○○則向丙○○恫稱：「你害仔（臺語）
    」等加害生命、身體之言語，使丙○○、丁○○聞後心生畏
    懼，並致生危害於其安全。乙○○、戊○○、辛○○、己○○、並進而與丙○○發生扭打，丙○○、戊○○因而受有傷
    害（傷害部分戊○○、丙○○於偵查中撤回告訴）。
二、案經丙○○訴由花蓮縣警察局玉里分局報請臺灣花蓮地方法
    院檢察署檢察官偵查起訴。
    理  由
壹、有罪部分：
一、訊據被告乙○○、辛○○均矢口否認有何恐嚇之犯行，被告
    乙○○辯稱：起訴書上所載之時間伊均有前往丁○○住處，
    但伊並未恐嚇丙○○，伊只是前往確認支票是否為丁○○所
    開，並替伊哥哥劉林華索討債務云云；被告辛○○辯稱：每
    次協調時，均係丙○○與渠等約好的時間，且協調時每次都
    有員警在場，並未恐嚇云云；被告戊○○則不否認有於96年
    10月12日下午前往丁○○家中，並說「如不還錢，保險要保
    高一點」，惟辯稱：其說「如不還錢，保險要保高一點」是
    向甲○○說的，並非恐嚇，且未說：「明天我們還要討 700
    萬的，700 萬的就抓人了，不會這樣坐下跟你談」云云。惟
    查：
(一)上開犯罪事實，業據證人即被害人丙○○迭於警詢、偵查中及
  本院審理時指訴在卷，核與被告乙○○亦供承95年10月12日下
  午1時多許戊○○確有言及收700萬元就要抓人等語及證人許興
  邦於本院審理時所證之情節相符（參本院卷第142 頁），而被
  告乙○○雖為戊○○辯稱，被告戊○○所言係指如果是別人的
  話要收700 萬元就要抓人了，哪有像乙○○這樣不但不收利息
  ，還減少價金云云（參本院卷第98頁），然被告戊○○係被告
  乙○○於該日邀同前往討債，前開情詞顯係被告乙○○臨訟曲
  意維護被告戊○○之言，不足採信，而證人許興邦與雙方較無
  利害關係，復係警員身份，其證言應較無偏坦之虞而可採。被
  告戊○○確有向丙○○恫稱：「明天我們還要討700萬的，700
  萬的就抓人了，不會這樣坐下跟你談」一語，應堪認定。
(二)證人丁○○於本院審理時結證稱：被告戊○○確實有說，如果
  不還錢，保險要保高一點、如果拿不到錢，就要剝你的皮等語
  （參本院卷第93頁），核與證人甲○○、許興邦所證述之情相
  符（參警卷第42頁、本院卷第138頁、第141頁）。又證人陳瑞
  琴於警詢及偵查中亦均一致證稱：被告乙○○於95年10月12日
  下午4時許時，有向丙○○說：「你害仔（臺語）」等語（參
  警卷第46頁、偵卷第31頁）。是以被告戊○○雖於本院審理時
  自承於95年10月12日前往丁○○住處確有言及保險要保高一點
  一語，惟辯稱係對著甲○○說並非恐嚇丙○○，並否認有說如
  果拿不到錢，就要剝你的皮云云，被告乙○○辯稱並未恐嚇丙○○云云，均係事後卸責之詞，不足採信。而證人丁○○雖於
  警詢、偵查中及本院審理時對被告戊○○究於何時言及此語，
  於警詢先稱係95年9月29 日當日，且於偵查甚且一度否認被告
  戊○○有此部分之犯行（參警卷第35頁、偵卷第33頁），然被
  告戊○○係95年10月12日下午始為被告乙○○等人邀同前往丁○○住處，於95年9月29日及同年10 月初，僅被告乙○○及辛○○前往丁○○住處一情，為被告乙○○及辛○○一致供承在
  卷，與證人丙○○於警詢時所述互核符無誤，再參以證人即95
  年9月29 日當日陪同丁○○在場之壬○○於警詢、偵查中及本
  院審理時亦無一語提及戊○○在場，顯見證人丁○○所言應僅
  係與被告等人於前開短時間之內頻繁接觸而混淆時間先後所致
  ，然此並無礙於被告戊○○確有前開恐嚇犯行之認定。
(三)本件係起因於案外人邱創己於95年8、9月間，持發票人為丁○○之支票3張向案外人劉林華借款，因上開3紙支票均因存款不
  足而退票，劉林華遂於95年9 月間委託被告乙○○，向簽發支
  票借予邱創己之發票人丁○○索債，有債權委託書、支票影本
  、退票理由單在卷可稽。而被告乙○○先於警詢及偵查中一再
  供稱劉林華為其哥哥，嗣於本院審理始坦承與劉林華沒有關係
  ，而案外人劉林華於警詢時即供稱與被告乙○○僅認識半年等
  語，再依2 人所簽之債權委託書內書有委託期間委託人不得任
  意透過第三者介入本項帳款之業務等語之情觀之，被告乙○○
  應非單純基於情誼為劉林華討債，否則又何須介意他人介入並
  於警方開始調查之際與劉林華刻意攀親帶故，而被告辛○○雖
  非直接受託於劉林華，惟於被告乙○○數次前往向丁○○等人
  討債時，始終參與其中，足見被告乙○○、辛○○於本件討債
  過程中，實係居於主導之地位無訛。而衡以民間為人討債，主
  要目的當係為收回債權人債權，是以出面討債之人往往係以合
  圍之勢，輔以態度、言詞、行動次遞加重壓力之方式，迫使債
  務人清償借款，而被告乙○○、戊○○向丁○○、丙○○恐嚇
  之言語，尚未逸脫一般討債行為之範疇。是以被告乙○○、辛○○、戊○○、己○○對前開恐嚇之犯行，應堪認有犯意之聯
  絡及行為之分擔無訛。被告乙○○、辛○○、戊○○恐嚇犯行
  ，事證明確，應依法論科。
二、核被告乙○○、辛○○、戊○○所為，係犯刑法第305 條之
    恐嚇罪。被告乙○○、辛○○、戊○○與己○○，就前開恐
    嚇犯行，有犯意聯絡及行為分擔，均為共同正犯。被告等人
    於96年10月12日先後多次恐嚇犯行時間至為緊接、地點相同
    ，顯係基於同一恐嚇犯意接續多次行為，侵害相同法益，應
    為接續犯。被告等人以一恐嚇行為同時對丁○○及丙○○為
    之，為想像競合犯。查被告辛○○曾於91年間因妨害風化案
    件，經臺灣南投地方法院判處有期徒刑4 月確定，於91年10
    月30日易科罰金執行完畢，有臺灣高等法院被告前案紀錄表
    在卷可憑，其受有期徒刑執行完畢後，5 年以內再故意犯本
    件有期徒刑以上之罪，為累犯，應依刑法第47條第1 項規定
    加重其刑。爰審酌被告乙○○、辛○○、戊○○僅係為他人
    索討債務，不思循正當法律途徑，竟對債務人以加害生命、
    身體、自由之言語恐嚇，犯罪所生之危害非輕，犯罪後復一
    再否認犯行，及被害人確有簽發票據供他人使用而生本件債
    務且未清償等一切情狀，分別量處如主文所示之刑。末查中
    華民國96年罪犯減刑條例業於96年6月15 日經立法院三讀通
    過，並自96年7月16 日施行，被告所犯本件恐嚇罪之時間均
    在96年4月24日以前，符合減刑之條件，爰依上開條例第2條
    第1項第3款之規定，就其宣告刑予以減刑2分之1，並諭知減
    得之刑之易科罰金折算標準。
貳、無罪部分：
一、公訴意旨略以：緣乙○○於95年9 月間，受劉林華之委託，
    向簽發支票借予邱創己持向劉林華借款而未還之發票人丁○○索債。乙○○旋糾集鄧世傑、己○○、庚○○、戊○○共
    同處理本件討債事宜，而於(一)乙○○與辛○○（此部分經檢
    察官於本院審理更正戊○○為辛○○）先於同年9月29 日，
    到丁○○位於花蓮縣玉里鎮三民里三軒31之4 號住處索債未
    果，戊○○心生不滿而向丁○○恐嚇稱：「如不還錢，全家
    保險要保高一點」等語，致丁○○心生畏懼。(二)乙○○與辛○○另於同年10月初某日上門要債，未遇丁○○，渠等即向
    其子丙○○恐嚇稱：「我們是討債集團的，我們老大叫我們
    來收這筆錢」等語。(三)嗣於同年月12月上午10點多時，乙○○夥同鄧世傑、己○○、庚○○，再次登門要債，雖經丁○○友人甲○○居中協調未果；渠等四人復邀集戊○○，於同
    日下午1 點多時再次上門，並由戊○○出面向丙○○恐嚇稱
    ：「明天我們還要討700萬的，700萬的就抓人了，不會這樣
    坐下跟你談」等語。渠等五人復於同日4 點多時上門，復由
    戊○○恐嚇稱：「改天還要給你更淒殘、如果拿不到錢，就
    要剝你（指丙○○）的皮」等語，己○○則幫腔恐嚇稱：「
    你死了！你完蛋了」等語，致丙○○心生畏懼。因認被告乙○○、辛○○於95年9月29日及95年10 月初；被告庚○○於
    96年10月12日涉犯刑法第305條之恐嚇罪嫌等語。
二、按犯罪事實應依證據認定之，無證據不得認定犯罪事實，刑
    事訴訟法第154條第2項定有明文。又認定犯罪事實所憑之證
    據，雖不以直接證據為限，間接證據亦包括在內；然而無論
    直接或間接證據，其為訴訟上之證明，須於通常一般之人均
    不致有所懷疑，而得確信其為真實之程度者，始得據為有罪
    之認定，最高法院著有76年台上字第4986號判例可資參照。
    訊據被告乙○○、辛○○均不否認有於95年9月29 日及同年
    10日初某日前往丁○○家中，惟均堅詞否認有何恐嚇犯行；
    被告庚○○亦不否認於同年10月12 日有與被告乙○○等人3
    次前往丁○○住處，惟亦堅詞否認有恐嚇犯行，辯稱：當日
    係因被告乙○○等人並無交通工具，惟伊有汽車，遂應被告
    乙○○之請駕車載渠等前往丁○○家中，伊亦未有任何恐嚇
    之言行等語。公訴人認被告乙○○、辛○○、庚○○上開恐
    嚇犯行，無非係以證人即被害人丁○○、丙○○之指訴為主
    要論據。然查：
(一)證人丁○○於警詢時固指訴於95年9月29 日當日，被告乙○○
  及辛○○前來，有說「保險保高一點」等語，然於偵查中則證
  稱：「他沒有叫我保險保高一點」、審理時則證稱這應該是被
  告戊○○所講等語（參警卷第35頁、偵卷第33頁、本院卷第93
  頁）。輔以同日亦在場之證人壬○○於警詢僅稱：被告乙○○
  口氣很兇等語（參警卷第50頁）、於偵查中則稱：當日雙方說
  話很平和，我沒有聽到恐嚇的話等語（偵卷第30頁），並無一
  語提及有上開「如不還錢，全家保險要保高一點」恐嚇之語。
  則丁○○前開指訴已有可疑。而「如不還錢，全家保險要保高
  一點」等語係被告戊○○於95年10月12日所言，已如前述，與
  丁○○於審理所證稱相符，被告戊○○亦不否認有說過此語，
  顯見此部分應係丁○○嗣後記憶不清而誤指所致。此外，復查
  無其他積極證據證明被告乙○○、辛○○於95年9月29 日前往
  丁○○住處時，有何恐嚇之言語，被告乙○○、辛○○此部分
  辯解即可採信。又證人丙○○固亦指訴，被告乙○○、辛○○
  於95年10月初前往丁○○住處時，向伊稱：「我們是討債集團
  的，我們老大叫我們來收這筆錢」等語，然上開情節不僅只有
  被害人之單一指訴為憑，且觀之上開言詞，固有壯己聲勢而威
  嚇丙○○之意，惟並未有何具體對丙○○之生命、身體、自由
  、名譽、財產為加害之語，即難認為係刑法305 條恐嚇罪之犯
  行，而得遽以該罪相繩。
(二)被告庚○○固於96年10月12日與被告乙○○等人一同前往丁○○住處，是日下午1 時多許時，係戊○○向丙○○為恐嚇之言
  語，已如前述，被告庚○○雖在場惟並無言行，甚且至該日下
  午4 時許被告乙○○再次前往丁○○家中，且與丙○○發生衝
  突之際，被告庚○○亦均未參與其中，為證人陳瑞琴迭於警詢
  、偵查中證述明確（參警卷第46頁、偵卷第31頁），與證人許
  興邦於本院審理時所證述之情節，亦大致核符（參本院卷第10
  5 頁）。此外，亦無其他積極證據足以證明被告庚○○與被告
  乙○○等人有何犯意之聯絡，自不能僅以被告庚○○載同被告
  乙○○等人前往，且有在場，即遽以推論被告庚○○有恐嚇之
  犯意及犯行。
(三)綜上所述，本件既無積極證據足以證明被告乙○○、辛○○於
  96年9月29日及96年10 月初及被告庚○○有公訴人所指之恐嚇
  犯行，自屬不能證明此部分之犯罪，而應為無罪之諭知。
據上論斷，應依刑事訴訟法第299條第1項前段、第301條第1項前
段，刑法第28條、第305條、第55條、第47條第1項，刑法施行法
第1條之1，中華民國96年罪犯減刑條例第2條第1項第3款、第7條
，判決如主文。
本案經檢察官孫源志到庭執行職務。
中    華    民    國    96    年    10    月    31    日
                  刑事第二庭    審判長法  官  林碧玲
                                      法　官  沈培錚
                                      法  官  林恒祺
上列正本證明與原本無異。
如對本判決不服，應於送達後10日內，向本院提出上訴狀（上訴
狀應記載具體上訴理由並應抄附繕本）告訴人或被害人如對於本
判決不服者，應具備理由請求檢察官上訴，其上訴期間之計算係
以檢察官收受判決正本之日期為準。
中　　華　　民　　國　　96　　年　　11　　月　　1 　　日
                                      書記官
附錄本判決論罪之法律條文：
中華民國刑法第305條
（恐嚇危害安全罪）
以加害生命、身體、自由、名譽、財產之事，恐嚇他人致生危害
於安全者，處2年以下有期徒刑、拘役或3百元以下罰金。
